【裁判字號】    99,易,742
【裁判日期】    990823
【裁判案由】    詐欺
【裁判全文】
臺灣桃園地方法院刑事判決               99年度易字第742號
公  訴  人  臺灣桃園地方法院檢察署檢察官
被      告  甲○○
上列被告因竊盜案件，經檢察官聲請簡易判決處刑（99年度偵字
第11124 號），本院認不宜以簡易判決處刑（99年度壢簡字第10
10號），改依通常程序審理，判決如下：
    主  文
本件免訴。
    理  由
一、聲請簡易判決處刑意旨略以：被告甲○○能預見將自己申請
    之行動電話門號交付他人使用，足供為他人詐騙之工具，竟
    以前開結果發生亦不違反其本意之幫助詐欺犯意，於民國97
    年11月間某日，在桃園縣中壢市某處，將其向遠傳電信股份
    有限公司所申請門號為0000000000之號碼（即附表編號四）
    ，以新臺幣（下同）2,000 元之代價販售予某詐騙集團中真
    實姓名年籍不詳綽號「阿彬」之男子，嗣該詐騙集團遂在報
    紙分類廣告中刊登應徵工作並以上開門號為聯絡方式，適有
    王躍忠（另由臺灣高雄地方法院檢察署聲請簡易判決處刑）
    見報聯繫後，將其配偶顏伶恩向中華郵局林園福興郵局所申
    請之提款卡交付，該帳騙集團再以該帳戶作為詐騙匯款之帳
    戶使用（聲請人並未載明遭詐騙而匯款至前開郵局帳戶之被
    害人及匯款金額）。因認被告涉犯刑法第30條第1 項、第33
    9 條第1 項之幫助詐欺取財罪嫌。
二、按案件曾經判決確定者，應諭知免訴之判決，刑事訴訟法第
    302 條第1 款定有明文。又訴訟上所謂一事不再理之原則，
    關於實質上一罪或裁判上一罪，亦均有其適用，最高法院60
    年臺非字第77號著有判例。再應諭知免訴之判決者，得不經
    言詞辯論為之，刑事訴訟法第307 條亦有明定。
三、本件被告甲○○於本院簡易程序訊問時供稱：當時因妻子即
    將臨盆，需錢孔急，所以於97年9 月至10月間之某日，與真
    實姓名、年籍不詳自稱「阿彬」之成年男子相約在桃園中壢
    火車站，欲出售門號；「阿彬」及其之友人於見面當天帶同
    伊至中壢火車站附近之數家通訊行申辦門號，因申辦之門號
    太多，已經無法記得號碼；辦妥後，伊以每個門號2,000 元
    之代價，一次同時交付全部門號SIM 卡給「阿彬」，共得款
    1 萬多元等語。經查：
  (一)被告可預見提供自己申辦之電話門號供他人使用，可供詐欺
    集團掩飾或隱匿其等犯罪行為所用，竟仍基於幫助他人詐欺
    之不確定故意，於97年10月13日前之某日及同年9 月10日，
    在臺灣地區某不詳地點，將其申辦如附表編號一至三所示之
    行動電話門號出售予真實姓名年籍不詳之詐欺集團成員使用
    。該詐騙集團成員取得上開門號後，即以各該門號聯絡林清
    志、王永元、蘇俊豪佯稱應徵工作及收購金融機構帳戶，嗣
    取得帳戶提領工具後，即向被害人歐瑞川、鄭宏貞施詐，致
    使被害人歐瑞川因而陷於錯誤，分別匯款2,000 元、3,000
    元至王永元所交付之聯邦商業銀行大安分行第000000000000
    號帳戶內、被害人鄭宏貞因而陷於錯誤，匯款18萬元至蘇俊
    豪所交付之渣打國際商業銀行東內壢分行帳號00000-000000
    00-0號帳戶內等犯罪事實，業據臺灣桃園地方法院檢察署檢
    察官以98年度偵字第4853號、5358號聲請簡易判決處刑，及
    以98年度偵字第11747 號移送併辦，並經本院於99年3 月31
    日，以98年度簡字第1343號判決判處有期徒刑4 月，如易科
    罰金，以1,000 元折算1 日，緩刑2 年，緩刑期間付保護管
    束，並應向指定之政府機關、政府機構、行政法人、社區或
    其他符合公益目的之機構或團體，提供80小時之義務勞務，
    並於99年5 月3 日判決確定（下稱前案）等情，有上開聲請
    簡易判決處刑書、移送併辦意旨書、刑事簡易判決及臺灣高
    等法院被告前案紀錄表各1 份在卷（見本院99年度壢簡字第
    1010號卷第28頁至第29頁、第5 頁至第10頁）可按，至為明
    確，而堪認定。
  (二)又本案被告被訴提供之行動電話門號SIM 卡（即附表編號四
    ），係於97年9 月9 日申辦，此與前案被訴提供之門號SIM
    卡（即附表編號一、三）申辦日期均相同，此有各該申請書
    附卷（見臺灣高雄地方法院檢察署99年度偵字第8815號卷第
    5 頁、本院99年度壢簡字第1010號卷第20頁至第21頁、第23
    頁至第27頁）可參，足見被告稱一次同時申辦上開行動電話
    門號SIM 卡之辯解應可採信。再本案係詐欺集團成員利用被
    告申辦之行動電話門號作為聯絡之用，進而取得金融機構帳
    戶提領工具，此與前案之犯罪情節雷同、犯罪時間又相近；
    另其於前案警詢稱係因妻子即將生產缺錢，乃將附表編號三
    之門號SIM 卡出售給「阿賓」的朋友等語、又於前案偵訊時
    稱一次申辦5 、6 支行動電話門號等語，此經本院核閱前案
    卷宗無誤（見本院99年度壢簡字第1010號卷第40頁至第43頁
    之筆錄影本），與本案之辯解大致相符，可見被告前開辯解
    ，尚非虛佞，應可認定被告基於單一之幫助犯意，同時交付
    三枚行動電話門號SIM 卡給「阿彬」，僅構成一個幫助行為
    。再依卷內（見本院99年度壢簡字第1010號卷第18頁）之申
    請書所示，附表編號二所示之行動電話門號SIM 卡係於97年
    10月3 日申辦，此與前開三個門號之申辦日期雖相隔近1 個
    月，然被告於本院簡易程序訊問時稱：係因當時申辦的門號
    有問題，才會再重新申辦該門號給「阿彬」等語，顯見被告
    係承續前開幫助詐欺之犯意，而接續提供附表編號二所示之
    行動電話門號SIM 卡給「阿彬」使用，該行動電話門號SIM
    卡既係提供給同一人、提供之時間又緊接、不法目的結果均
    屬同一，此與前述一次提供附表編號一、三、四門號SIM 卡
    部分之幫助行為，獨立性極為薄弱，難以強行分割，在刑法
    評價上僅構成單一之幫助行為，至為明確。
  (三)從而，被告雖提供如附表所示四個行動電話門號SIM 卡供詐
    欺集團成員使用，然僅構成一個幫助行為，為實質一罪，已
    如前述，是本案之犯罪事實與前案之犯罪事實均屬相同，應
    係同一案件，本件檢察官提起聲請簡易判決處刑（與提起公
    訴有同一之效力）當為前案本院98年度壢簡字第1343號確定
    判決之既判力所及。依照首開說明，本件爰不經言詞辯論，
    逕為免訴之判決。
  (四)末依卷內如附表編號一、三、四所示之行動電話門號申請書
    所示，各該行動電話門號之經銷商及地點均不相同，然承辦
    人員均係「廖義正」，經本院查詢申請書上所留之經銷商電
    話，均查無「廖義正」之人（見本院99年度壢簡字第1010號
    卷第55頁辦理刑事案件電話記錄查詢表），致無從進一步查
    明申辦狀況，然此並不影響被告僅構成單一幫助行為之認定
    ，附此敘明。
四、本件係檢察官聲請以簡易判決處刑案件，因有刑事訴訟法第
    451 條之1 第4 項但書第3 款情形，依同法第452 條規定適
    用通常程序審判。
中    華    民    國    99    年    8     月    23    日
                  刑事第二庭 審判長 法  官  徐培元
                                    法  官  柯姿佐
                                    法  官  陳德池
以上正本證明與原本無異。
如不服本判決應於收受判決後10日內向本院提出上訴書狀，並應
敘述具體理由。其未敘述上訴理由者，應於上訴期間屆滿後20日
內向本院補提理由書( 均須按他造當事人之人數附繕本) 「切勿
逕送上級法院」。
                                    書記官  謝雅茹
中    華    民    國    99    年    8     月    25    日
附表
┌──┬────────┬───────────┬──────┬──────┐
│編號│行動電話門號號碼│電信公司名稱          │申辦日期    │備註        │
├──┼────────┼───────────┼──────┼──────┤
│一  │0000000000      │威寶電訊股份有限公司  │97年9 月9 日│前案        │
├──┼────────┼───────────┼──────┼──────┤
│二  │0000000000      │臺灣大哥大股份有限公司│97年10月3 日│前案        │
├──┼────────┼───────────┼──────┼──────┤
│三  │0000000000      │遠傳電信股份有限公司  │97年9 月9 日│前案併案部分│
├──┼────────┼───────────┼──────┼──────┤
│四  │0000000000      │遠傳電信股份有限公司（│97年9 月9 日│本案        │
│    │                │原為和信電訊股份有限公│            │            │
│    │                │司，後經公司合併）    │            │            │
└──┴────────┴───────────┴──────┴──────┘

司法院資訊處製作；財團法人民間司法改革基金會備份。
